【裁判字號】    99,訴,807
【裁判日期】    990528
【裁判案由】    毒品危害防制條例
【裁判全文】
臺灣板橋地方法院刑事判決              99年度訴字第807 號
公  訴  人  臺灣板橋地方法院檢察署檢察官
被      告  甲○○
上列被告因違反毒品危害防制條例案件，經檢察官提起公訴（98
年度毒偵字第8471號），被告於本院準備程序中就被訴事實為有
罪之陳述，經告知被告簡式審判程序之旨，並聽取當事人之意見
後，本院合議庭裁定由受命法官獨任進行簡式審判程序，判決如
下：
    主  文
甲○○施用第一級毒品，處有期徒刑柒月，扣案海洛因壹包（驗
餘淨重零點壹參肆肆公克）沒收銷燬之，注射針筒貳支、殘渣袋
肆個沒收；又施用第二級毒品，處有期徒刑參月，扣案甲基安非
他命肆包（驗餘淨重貳點肆肆伍柒公克）沒收銷燬之，吸食器貳
組、玻璃球貳個沒收之。應執行有期徒刑捌月，扣案海洛因壹包
（驗餘淨重零點壹參肆肆公克）、甲基安非他命肆包（驗餘淨重
貳點肆肆伍柒公克）均沒收銷燬之，注射針筒貳支、殘渣袋肆個
、吸食器貳組、玻璃球貳個，均沒收之。
    事  實
一、甲○○前因施用毒品案件，經臺灣臺北地方法院裁定送觀察
    勒戒後，認無繼續施用毒品之傾向，於民國97年1 月10日釋
    放出所，並經臺灣臺北地方法院檢察署檢察官以96年度毒偵
    字第3120、3181號為不起訴處分確定。嗣因犯傷害、賭博、
    施用毒品案件，經本院99年度聲字第560 號裁定定應執行刑
    1 年1 月，現於臺灣臺北監獄新店分監執行中（此部分不構
    成累犯）。詎仍不知悔悟，復分別基於施用第一級毒品海洛
    因及第二級毒品甲基安非他命之犯意，於98年11月10日上午
    7 至8 時許，在臺北縣新莊市○○路527 號17樓居住處，以
    針筒注射之方式施用第一級毒品海洛因，及以吸食器燒烤之
    方式施用第二級毒品甲基安非他命。嗣為警於同日下午5 時
    許在上址查獲，並扣得第一級毒品海洛因1 包（驗餘淨重0.
    1344公克）、第二級毒品甲基安非他命4 包（驗餘淨重2.44
    57公克，起訴書誤載為3 包、驗餘淨重2.4239公克）、安非
    他命吸食器2 組、玻璃球2 個（起訴書誤載為1 個）、注射
    針筒2 支、海洛因殘渣袋4 個等物。
二、案經臺北縣政府警察局新莊分局移送臺灣板橋地方法院檢察
    署檢察官偵查起訴。
    理  由
一、按除被告所犯為死刑、無期徒刑、最輕本刑為3 年以上有期
    徒刑之罪或高等法院管轄第一審案件者外，於第一次審判期
    日前之準備程序進行中，被告先就被訴事實為有罪之陳述時
    ，審判長得告知被告簡式審判程序之旨，並聽取當事人、代
    理人、辯護人及輔佐人之意見後，裁定進行簡式審判程序，
    刑事訴訟法第273 條之1 第1 項定有明文。經核本案被告所
    犯係死刑、無期徒刑、最輕本刑為3 年以上有期徒刑以外之
    罪，其於準備程序中就被訴事實為有罪之陳述，經法官告知
    簡式審判程序之旨，並聽取公訴人及被告之意見後，本院合
    議庭認宜進行簡式審判程序，爰依首揭規定合議裁定由受命
    法官獨任進行簡式審判程序，合先敘明。
二、上揭事實，業據被告於本院準備程序中與審理時坦承不諱，
    且其於上揭時地為警查獲時所採取之尿液，經送請台灣檢驗
    科技股份有限公司檢驗結果，呈現海洛因代謝物可待因、嗎
    啡類，甲基安非他命代謝物安非他命、甲基安非他命陽性反
    應，有臺北縣政府警察局新莊分局毒品案件尿液檢體編號及
    姓名對照表（尿液檢體編號：D0000000）及上揭公司出具之
    濫用藥物檢驗報告（報告日期：2009/11/26，報告編號：UL
    / 2009/B0312）各1 份附卷可稽，又本案所查獲被告所持有
    之白色粉末1 包（原淨重0.1350公克，驗餘淨重0.1344公克
    ），及白色透明結晶3 袋（原淨重2.4240公克，驗餘淨重2.
    4239公克）、米黃色透明結晶1 袋（原淨重0.0220公克，驗
    餘淨重0.0218公克），經交通部民用航空局航空醫務中心鑑
    定結果，分別含有海洛因、甲基安非他命成分，亦有該航空
    醫務中心98年11月20日航藥鑑字第0985906 號、第0000000
    號毒品鑑定書各1 份在卷可憑，堪認被告之自白與事實相符
    。
三、按犯毒品危害防制條例第10條施用第1 、2 級毒品之罪者，
    檢察官應先聲請法院裁定將被告令送勒戒處所觀察、勒戒，
    經觀察、勒戒後，認無繼續施用毒品傾向者，應即釋放，並
    為不起訴之處分或不付審理之裁定；認有繼續施用毒品傾向
    者，應由檢察官聲請法院裁定令入戒治處所施以強制戒治，
    且經觀察、勒戒或強制戒治執行完畢釋放後，5 年內再犯第
    10條之罪，檢察官應依一般刑事訴訟程序予以起訴論罪科刑
    ，此觀諸毒品危害防制條例第20條第1 項、第2 項、第23條
    第2 項前段規定自明。次按修正毒品危害防制條例就施用毒
    品者，僅於「初犯」及「5 年後再犯」二種情形，有其追訴
    條件之限制，即須於初犯經觀察、勒戒或強制戒治釋放後，
    5 年內均無施用毒品之行為，始能認其前所實施之觀察、勒
    戒或強制戒治已足遮斷毒癮，而得於5 年後再犯時，再予適
    用初犯之規定，重行觀察、勒戒等程序。經查，本件被告前
    因施用毒品案件，經臺灣臺北地方法院送觀察、勒戒後，認
    無繼續施用毒品之傾向，於97年1 月10日執行完畢釋放；復
    於前開觀察、勒戒執行完畢釋放後5 年內因施用毒品案件，
    經本院判處有期徒刑確定等情，有臺灣高等法院被告前案紀
    錄表、臺灣板橋地方法院檢察署刑案資料查註紀錄表各1 份
    附卷可參，因本次被告於98年11月10日再次施用毒品，亦係
    被告於97年1 月10日釋放後之5 年內，依法自應逕行起訴。
    綜上所述，本案事證明確，被告犯行洵堪認定。
四、查海洛因、甲基安非他命為毒品危害防制條例第2 條第2 項
    所明定之第一、二級毒品。是核被告前揭所為，係犯同條例
    第10條第1 項之施用第一級毒品罪及同條例第2 項之施用第
    二級毒品罪。被告於此期間內持有各該級毒品並進而施用，
    其持有之低度行為應為施用之高度行為所吸收，均不另論持
    有毒品之罪。其所犯上開施用第一、二級毒品2 罪間，犯意
    各別，行為互殊，應予分論併罰。至被告於99年1 月4 日入
    監，至100年7 月10日縮短刑期期滿，有臺灣高等法院被告前
    案記錄表1 份附卷可憑，故被告犯本案時，前案尚未執行完
    畢，本案尚無累犯之適用。爰審酌被告前有施用毒品之不良
    素行，歷經戒治程序後，仍未能徹底戒絕毒品，且於查獲後
    隨即再犯，顯見意志不堅，且有失政府制定毒品危害防制條
    例之立法美意，本不宜寬貸，惟念其施用毒品乃自戕一己之
    身體健康，尚未害及他人，且犯後始終坦承犯行，暨其智識
    程度、生活狀況等一切情狀，分別量處如主文所示之刑，並
    定其應執行之刑，以示懲戒。
五、扣案第一級毒品海洛因（驗餘淨重0.1344公克）、甲基安非
    他命（驗餘淨重2.4457公克）係查獲之毒品，應依毒品危害
    防制條例第18條之規定宣告沒收銷燬之。至安非他命吸食器
    2 組、玻璃球2 個、注射針筒2 支、海洛因殘渣袋4 個，係
    被告所有供其施用毒品所用之物，業據其供明在卷，爰依刑
    法第38條第1 項第2 款之規定宣告沒收。
據上論斷，應依刑事訴訟法第273 條之1 第1 項、第299 條第1
項前段，毒品危害防制條例第10條第1 項、第2 項、第18條第1
項，刑法第11條前段、第51條第5 款、第38條第1 項第2 款，判
決如主文。
本案經檢察官賴建如到庭執行職務。
中    華    民    國    99    年    5     月    28    日
               刑事第四庭  法  官  徐子涵
上列正本證明與原本無異。
如不服本判決，應於判決送達後10日內敘明上訴理由，向本院提
出上訴狀 (應附繕本) ，上訴於臺灣高等法院。其未敘述上訴理
由者，應於上訴期間屆滿後20日內向本院補提理由書「切勿逕送
上級法院」。
                           書記官  張桐嘉
中    華    民    國    99    年    5     月    28    日
附錄本案所犯所條全文
毒品危害防制條例第10條
施用第一級毒品者，處 6 月以上 5 年以下有期徒刑。
施用第二級毒品者，處 3 年以下有期徒刑

司法院資訊處製作；財團法人民間司法改革基金會備份。
